【裁判字號】    97,訴,2745
【裁判日期】    971021
【裁判案由】    違反毒品危害防制條例
【裁判全文】
臺灣彰化地方法院刑事判決              97年度訴字第2745號
公  訴  人  臺灣彰化地方法院檢察署檢察官
被      告  甲○○
上列被告因違反毒品危害防制條例案件，經檢察官提起公訴（九
十七年度毒偵字第三二三一號），本院依簡式審判程序判決如下
：
    主  文
甲○○施用第一級毒品，累犯，處有期徒刑拾月，扣案之空塑膠
袋玖個、塑膠鏟管支均沒收；又施用第二級毒品，累犯，處有
期徒刑捌月。應執行有期徒刑壹年伍月，扣案之空塑膠袋玖個、
塑膠鏟管支均沒收。
    事  實
一、甲○○前因自民國九十四年三月二十日起至同年八月二十七
    日止，施用第一級毒品之案件，經本院以九十四年度訴字第
    一五○○號判處有期徒刑九月確定，因施用第二級毒品案件
    ，經本院以九十四年度易字第一一七○號判處有期徒刑七月
    確定，上開二案再經本院以九十五年度聲字第四九○號裁定
    合併定其應執行之刑為有期徒刑一年三月確定；又因施用第
    一級毒品案件，經本院以九十五年度訴字第五三號判處有期
    徒刑八月確定，因施用第二級毒品案件，經本院以九十五年
    度易字第一三九號判處有期徒刑六月確定，因詐欺案件，經
    本院以九十五年度易字第一二四七號判處有期徒刑五月確定
    ，上開三案後經本院以九十六年度聲減字第一二二○號裁定
    分別減為有期徒刑四月、三月、二月又十五日，應執行有期
    徒刑八月又十五日確定；復與首揭案件送監接續執行，於九
    十六年十一月二日因縮刑期滿而執行完畢。另因施用毒品案
    件，經本院以八十九年度毒聲字第三五八一號裁定送觀察、
    勒戒後，認有繼續施用毒品之傾向，再經本院以九十年度毒
    聲字第六九四號裁定送強制戒治，嗣經戒治所評定合格，認
    無繼續戒治之必要，由本院以九十年度毒聲字第三三一四號
    裁定停止戒治，於九十年九月十日停止戒治，所餘戒治期間
    付保護管束，並於九十一年二月十八日因保護管束期滿未經
    撤銷停止戒治，而執行完畢。詎甲○○仍不知悔改，復基於
    施用第一級毒品海洛因之犯意，於九十七年七月二十八日下
    午三時許，在其位於彰化縣和美鎮○○路○段一八七號住處
    內，以將第一級毒品海洛因粉末置入注射針筒內加水後，再
    以針筒注射手臂血管之方式，施用第一級毒品海洛因一次；
    另基於施用第二級毒品甲基安非他命之犯意，於上開施用第
    一級毒品後之同日某時許，在其上開住處內，以將第二級毒
    品甲基安非他命置於玻璃球管上用火燒烤而吸其煙霧之方式
    ，施用第二級毒品甲基安非他命一次。嗣於九十七年七月三
    十日晚上九時四十分許，為警在彰化縣和美鎮○○路○段三
    四號前盤查，於未被有偵查犯罪職權之機關或公務員發覺其
    犯罪前，主動向前來盤查之彰化縣警察局彰化分局中正路派
    出所警員表示其上開施用第一級毒品海洛因之犯行，而自首
    接受裁判，並交出而扣得其所有、供自己施用第一級毒品海
    洛因所用之空塑膠袋九個、塑膠鏟管三支；復經警採其尿液
    送驗，結果呈嗎啡、甲基安非他命陽性反應，而另查悉其上
    開施用第二級毒品甲基安非他命之犯行。
二、案經彰化縣警察局彰化分局報告臺灣彰化地方法院檢察署檢
    察官偵查起訴。
    理  由
一、按除被告所犯為死刑、無期徒刑、最輕本刑為三年以上有期
    徒刑之罪或高等法院管轄第一審案件者外，於刑事訴訟法第
    二百七十三條第一項程序進行中，被告先就被訴事實為有罪
    之陳述時，審判長得告知被告簡式審判程序之旨，並聽取當
    事人、代理人、辯護人及輔佐人之意見後，裁定進行簡式審
    判程序；除簡式審判程序、簡易程序及第三百七十六條第一
    款、第二款所列之罪之案件外，第一審應行合議審判；刑事
    訴訟法第二百七十三條之一第一項、第二百八十四條之一分
    別定有明文。本件被告甲○○所犯係死刑、無期徒刑、最輕
    本刑為三年以上有期徒刑或高等法院管轄第一審案件以外之
    罪，且於本院行準備程序時就被訴事實為有罪之陳述，經受
    命法官告知簡式審判程序之旨，並聽取公訴人、被告之意見
    後，本院合議庭認無不得或不宜改依簡式審判程序進行之處
    ，經評議結果，裁定改由受命法官獨任行簡式審判程序，合
    先敘明。
二、訊據被告甲○○對於上開施用第一級毒品海洛因、第二級毒
    品甲基安非他命之犯行，均坦承不諱，且其於九十七年七月
    三十日自首後，經警採其尿液送驗，結果呈嗎啡、甲基安非
    他命陽性反應，此有尿液代號與真實姓名對照認證單、詮昕
    科技股份有限公司濫用藥物尿液檢驗報告各一紙在卷可稽，
    復有照片二幀附卷為證，以及空塑膠袋九個、塑膠鏟管三支
    扣案為憑，足徵被告之自白確與事實相符。另按毒品危害防
    制條例於九十二年七月九日修正公布，自九十三年一月九日
    施行，其中第二十條、第二十三條將施用毒品之刑事處遇程
    序，區分為「初犯」及「五年內再犯」、「五年後再犯」。
    依其立法理由之說明：「初犯」，經觀察、勒戒或強制戒治
    後，應為不起訴處分或不付審理之裁定；經觀察、勒戒或強
    制戒治執行完畢釋放後，「五年內再犯」者，因其再犯率甚
    高，原實施之觀察、勒戒及強制戒治既已無法收其實效，爰
    依法追訴或裁定交付審理。至於經觀察、勒戒或強制戒治執
    行完畢釋放後，「五年後再犯」者，前所實施之觀察、勒戒
    或強制戒治已足以遮斷其施用毒品之毒癮，為期自新及協助
    其斷除毒癮，仍適用「初犯」規定，先經觀察、勒戒或強制
    戒治之程序。從而依修正後之規定，僅限於「初犯」及「五
    年後再犯」二種情形，始應先經觀察、勒戒或強制戒治程序
    。倘被告於五年內已再犯，經依法追訴處罰，縱其第三次（
    或第三次以上）再度施用毒品之時間，在初犯經觀察、勒戒
    或強制戒治執行完畢釋放五年以後，已不合於「五年後再犯
    」之規定，且因已於「五年內再犯」，顯見其再犯率甚高，
    原實施觀察、勒戒或強制戒治，已無法收其實效，即應依該
    條例第十條處罰。（最高法院九十五年度第七次刑事庭會議
    決議第二點參照）。本件被告前因施用毒品，經強制戒治後
    ，於九十一年二月十八日執行完畢，又於五年內之自九十四
    年三月二十日起至同年八月二十七日止施用第一級毒品，經
    本院以九十四年度訴字第一五○○號判處有期徒刑九月確定
    ，有臺灣彰化地方法院檢察署刑案資料查註紀錄表及臺灣高
    等法院被告前案紀錄表各一份在卷可考，則其再犯本件施用
    第一級毒品、第二級毒品犯行，按諸前揭說明，自無毒品危
    害防制條例第二十條第三項規定之適用，而應按同條例第二
    十三條第二項規定，依法論科。本件事證明確，被告施用第
    一級毒品海洛因、第二級毒品甲基安非他命之犯行，均堪認
    定。
三、核被告所為，分別係犯毒品危害防制條例第十條第一項之施
    用第一級毒品罪、同條第二項之施用第二級毒品罪。被告為
    施用第一級毒品、第二級毒品，而持有各該級毒品，其持有
    之低度行為，應各為施用之高度行為所吸收，均不另論罪。
    再被告所犯上開二罪，係犯意各別、行為互殊，應予分論併
    罰。又被告前因施用第一級毒品案件，經本院以九十四年度
    訴字第一五○○號判處有期徒刑九月確定，因施用第二級毒
    品案件，經本院以九十四年度易字第一一七○號判處有期徒
    刑七月確定，上開二案再經本院以九十五年度聲字第四九○
    號裁定合併定其應執行之刑為有期徒刑一年三月確定；又因
    施用第一級毒品案件，經本院以九十五年度訴字第五三號判
    處有期徒刑八月確定，因施用第二級毒品案件，經本院以九
    十五年度易字第一三九號判處有期徒刑六月確定，因詐欺案
    件，經本院以九十五年度易字第一二四七號判處有期徒刑五
    月確定，上開三案後經本院以九十六年度聲減字第一二二○
    號裁定分別減為有期徒刑四月、三月、二月又十五日，應執
    行有期徒刑八月又十五日確定；復與首揭案件送監接續執行
    ，於九十六年十一月二日因縮刑期滿而執行完畢，此有臺灣
    彰化地方法院檢察署刑案資料查註紀錄表及臺灣高等法院被
    告前案紀錄表各一份在卷可稽，其於受有期徒刑執行完畢後
    ，五年以內故意再犯本件有期徒刑以上之二罪，均為累犯，
    應依刑法第四十七條第一項規定，各加重其刑。再被告於為
    本件施用第一級毒品之犯行後，係在未被有偵查犯罪職權之
    機關或公務員發覺其犯罪前，即主動向彰化縣警察局員林分
    局偵查隊警員表示其上開施用第一級毒品之犯行，而自首接
    受裁判，此有警詢筆錄一份在卷可佐，爰依刑法第六十二條
    前段規定，就其上開施用第一級毒品部分，減輕其刑，並依
    刑法第七十一條第一項規定，與前開加重其刑部分，先加後
    減。爰審酌被告曾因施用毒品經送觀察、勒戒、強制戒治後
    ，仍未能戒斷，顯然未能善體國家設置觀察、勒戒、強制戒
    治機構，協助毒品施用者戒除毒癮之良法美意，及其犯罪之
    動機、目的、所生危害，暨犯罪後坦承犯行，態度尚屬良好
    等一切情狀，分別量處如主文所示之刑，並定其應執行之刑
    。扣案之空塑膠袋九個、塑膠鏟管三支，均係被告所有、供
    其施用第一級毒品海洛因所用之物，此經被告供陳明確（本
    院卷第三十頁），均應依刑法第三十八條第一項第二款規定
    ，宣告沒收。
據上論斷，應依刑事訴訟法第二百七十三條之一第一項、第二百
九十九條第一項前段，毒品危害防制條例第十條第一項、第二項
，刑法第十一條前段、第四十七條第一項、第六十二條前段、第
五十一條第五款、第三十八條第一項第二款，判決如主文。
本案經檢察官林子翔到庭執行職務。
中    華    民    國    97    年    10    月    21    日
                        刑事第六庭    法  官  鄭舜元
以上正本證明與原本無異。
如不服本判決，應於判決送達後10日內，向本院提出上訴書狀，
上訴書狀應「敘述具體上訴理由」，並按他造當事人之人數附繕
本。「切勿逕送上級法院」。
中    華    民    國    97    年    10    月    21    日
                                      書記官  陳秀香
附錄：論罪科刑法條：
毒品危害防制條例第十條：
施用第一級毒品者，處六月以上五年以下有期徒刑。
施用第二級毒品者，處三年以下有期徒刑。


司法院資訊處製作；財團法人民間司法改革基金會備份。
